臺灣臺北地方法院交通事件裁定　　　　 94年度交聲字第283號
異議人即
受處分人　甲○○
　　　　　　　　　樓
上列異議人即受處分人因違反道路交通管理處罰條例案件，對於
臺北市交通事件裁決所民國94年2月24日所為之處分（原處分案
號：北市裁三字第裁22-Z00000000號），聲明異議，本院裁定如
下：
    主  文
異議駁回。
    理  由
一、按汽車行駛高速公路，其車道之使用，除因交通事故及道路
    施工依臨時或可移動標誌指示或公路警察指揮外，應依設置
    之交通標誌、標線或號誌之規定，高速公路交通管制規則第
    8條第1項定有明文。而依道路交通標誌標線號誌設置規則第
    149條第1項第7款規定，雙白實線，係設於路段中，用以分
    隔同向車道，並禁止變換車道之交通標線。又汽車行駛於高
    速公路或設站管制之道路，而不遵管制之規定者，處汽車駕
    駛人新臺幣（下同）3,000元以上6,000元以下罰鍰。而汽車
    駕駛人有前開規定之情形者，除依該條處罰鍰外，並予記違
    規點數1點。道路交通管理處罰條例第33條第1項、第63條第
    1項第1款分別定有明文。
二、異議意旨略以：異議人即受處分人甲○○於民國93年12月17
    日下午，駕駛車號CZ-3386號自用小客車，由木柵交流道上
    北二高，原行駛外側車道，嗣變換至中線車道後，駛入木柵
    隧道，在該隧道內均行駛中線車道，迨駛出該隧道後，異議
    人又變換至內側車道，再駛入景美隧道，於景美隧道之內側
    車道行駛一段時間後，即見警車在右前方外側車道閃爍警示
    燈，將異議人攔停，員警並告知異議人在「景美隧道」內任
    意變換車道，詎臺北市交通事件裁決所函覆內容竟以異議人
    係在「木柵隧道」內任意變換車道，二者顯然有異，且異議
    人之車輛行駛在警車之後，又逢下班車流壅塞期間，員警實
    無可能親見異議人有變換車道之違規行為，且當時似有其他
    白色車輛疾駛而過，員警或有誤植之可能。而本件除舉發之
    2 位員警外，別無其他證據，實難令異議人心服云云。
三、本件原處分機關臺北市交通事件裁決所係以：異議人於93年
    12月17日下午4時25分許，駕駛車號CZ-3386號自用小客車，
    行經國道3號南下23公里處劃有雙白實線之木柵隧道內時，
    不遵該交通標線之規定，任意自外側車道變換至中線車道行
    駛，適遭執勤之內政部警政署國道公路警察局第九警察隊木
    柵分隊員警李榮讀及陳為德發見，除將異議人攔停外，並以
    異議人有違反前揭道路交通管理處罰條例第33條第1項規定
    之行為掣單舉發，嗣異議人於舉發通知單上所載應到案日期
    （即94年1月1日）前之93年12月23日向原處分機關提出申訴
    ，經該所函請舉發單位內政部警政署國道公路警察局第九警
    察隊調查結果，仍認異議人確有前開違規行為，原處分機關
    乃於94年2月24日依前揭道路交通管理處罰條例第33條第1項
    、違反道路交通管理事件統一裁罰基準及處理細則第43條、
    第44條、第61條暨違反道路交通管理事件統一裁罰基準表之
    規定，裁處異議人罰鍰3,000元，並依同條例第63條第1項第
    1 款規定，併予記違規點數1點。
四、查異議人固不否認於上開時間駕駛前揭汽車在國道3號南下
    23公里處劃有雙白實線之木柵隧道內行駛之事實，惟矢口否
    認有在該處變換車道之違規行為，辯稱：伊原行駛外側車道
    ，嗣變換至中線車道後，方駛入木柵隧道，且在該隧道內均
    行駛中線車道云云。經查：
  (一)異議人確有於上揭時間駕駛前開汽車，在國道3號南下23公
    里處劃有雙白實線之木柵隧道內，不遵該交通標線之規定，
    任意自外側車道變換至中線車道行駛之違規事實，業據證人
    即舉發員警陳為德到庭證述：木柵隧道內劃有雙白實線禁止
    變換車道，伊當時駕駛巡邏車與員警李榮讀一同隨車流行進
    ，行駛在異議人前方，伊等在隧道內取締之重點為在隧道內
    變換車道之車輛，伊等集中精神注意此種違規情形，伊等自
    巡邏車後視鏡中看見異議人在木柵隧道內自貨櫃車後方之外
    側車道切出，故伊等在駛出景美隧道後，將異議人攔停等語
    ，及證人即舉發員警李榮讀到庭證稱：異議人原行駛在外側
    車道之貨櫃車後方，嗣於木柵隧道內自外側車道變換至中線
    車道，迨駛出木柵隧道後，又自中線車道變換至內側車道，
    之後即一直行駛在景美隧道之內側車道，伊當時坐在巡邏車
    駕駛陳為德旁邊，伊見異議人變換車道，即轉頭一直盯住異
    議人之車輛，迨駛出景美隧道後，才將異議人攔停至外側路
    肩等語明確，足見異議人當時確有在劃雙白實線之木柵隧道
    內不遵該標線之規定任意自外側車道變換至中線車道行駛之
    事實。
  (二)異議人雖辯稱：伊車行駛在警車之後，且逢下班車流壅塞期
    間，員警實無可能親見伊有變換車道之違規行為，且當時似
    有其他白色車輛疾駛而過，員警或有誤植之可能。又本件除
    舉發之2位員警外，別無其他證據云云。惟查：
  1.異議人陳稱：伊原行駛外側車道，嗣變換至中線車道後，方
    駛入木柵隧道，且在該隧道內均行駛中線車道，迨駛出該隧
    道後，又變換至內側車道，再駛入景美隧道，於景美隧道之
    內側車道行駛一段時間後，即見警車在右前方外側車道閃爍
    警示燈，將伊攔停乙節，而前開證人就異議人何時自外側車
    道變換至中線車道行駛，所述雖與異議人不符，惟就異議人
    之車輛先自外側車道變換至中線車道，復於木柵隧道與景美
    隧道間，變換至內側車道乙節，證人陳為德及李榮讀之證述
    與異議人所陳並無二致，足見證人陳為德及李榮讀確有親見
    異議人自木柵隧道行駛至景美隧道之行車過程，而發見異議
    人有在木柵隧道不依規定變換車道行駛之違規情事。異議人
    辯稱員警有誤植可能云云，自不足採。
  2.再按交通警員掣單舉發違反道路交通管理處罰條例所列之違
    規事實，本質上為行政處分，係公務員基於職務上權力，依
    法就特定之具體事件所為具公法上效果之單方行政行為，基
    於公務員為公法上行為具有公信力之原則，該行政處分當可
    被推定為真正，其據以依法處分之事實認定亦為正確無誤，
    本此公信原則，乃立法者賦予行政機關制定違反道路交通事
    件統一裁罰基準及處理細則，使執勤警員得當機處分以維護
    交通秩序、安全之行政目的，反之，若謂公務員一切行政行
    為均需預留證據以證其實，則國家行政勢必窒礙難行，據此
    ，刑事訴訟法就犯罪證據有關之規定中，與屬行政秩序罰之
    交通違規裁罰本旨不合之部分，自不在準用之列。本件異議
    人既未就執勤員警之舉發有誤提出確實證據以供調查，亦無
    任何證據足資證明值勤員警有捏造事實違法取締之情事，則
    執勤警員本其維護交通秩序、安全職責所為之舉發，自應受
    到合法、正確之推定（臺灣高等法院87年度交抗字第157號
    裁定意旨參照），且衡諸現場查獲之警員與異議人並無仇隙
    ，當無設詞攀誣之理，是異議人於上開時地，駕駛前揭車輛
    在國道3號南下23公里處劃有雙白實線之木柵隧道內，不遵
    規定任意自外側車道變換至中線車道行駛之事實，已堪認定
    。異議人前開所辯，顯屬事後卸責之詞，並不足採。
五、綜上所述，異議人確有於前揭時間駕駛上開汽車在國道3號
    南下23公里處劃有雙白實線之木柵隧道內，不遵規定任意變
    換車道行駛之違規行為，從而，原處分機關依前揭道路交通
    管理處罰條例第33條第1項、違反道路交通管理事件統一裁
    罰基準及處理細則第43條、第44條、第61條暨違反道路交通
    管理事件統一裁罰基準表之規定，裁處異議人罰鍰3,000元
    ，並依同條例第63條第1項第1款規定，併予記違規點數1點
    ，核無違誤。異議人之異議，為無理由，應予駁回。
據上論斷，應依道路交通案件處理辦法第19條，裁定如主文。
中　　華　　民　　國　　94　　年　　4 　　月　　27　　日
　　　　　　　　　交通法庭法　官　陳芃宇
以上正本證明與原本無異
如不服本裁定應於送達後5日內向本院提出抗告狀
        　　              書記官　周小玲
中　　華　　民　　國　　94　　年　　4 　　月　　27　　日
